臺灣桃園地方法院民事裁定
                                      110年度訴字第961號
原      告  陳岱彣  
訴訟代理人  葉建浩律師
被      告  陳胎禹    住○○市○○區○○路○段00巷00弄0                          號
            陳胎祺  
            陳胎成  
            陳胎祐  

            陳胎㨗  
上  一  人
訴訟代理人  林永祥律師
被      告  陳胎思  
            陳鼎乾  
            陳鼎坤  
            陳慧雯  
兼  共  同
訴訟代理人  陳胎軒  
被      告  陳鼎龍  
            陳鼎元  
            陳鼎任  
            陳文婷  
            陳文欣  
            陳鼎旭  
            陳岱羚  
上列當事人間請求分割共有物事件，原告於民國110年11月9日為
訴之追加，本院裁定如下：
    主    文
原告追加之訴駁回。
追加之訴訟費用由原告負擔。
    理    由
一、按訴狀送達後，原告不得將原訴變更或追加他訴。但有下列
    各款情形之一者，不在此限：一、被告同意者。二、請求之
    基礎事實同一者。三、擴張或減縮應受判決事項之聲明者。
    四、因情事變更而以他項聲明代最初之聲明者。五、該訴訟
    標的對於數人必須合一確定時，追加其原非當事人之人為當
    事人者。六、訴訟進行中，於某法律關係之成立與否有爭執
    ，而其裁判應以該法律關係為據，並求對於被告確定其法律
    關係之判決者。七、不甚礙被告之防禦及訴訟之終結者，民
    事訴訟法第255 條第1 項定有明文。
二、原告起訴聲明請求分割桃園市○○區○○段000○000○000○000地
    號土地（下稱系爭4筆土地），嗣民國110年11月9日追加請
    求分割同段609-1、612-1地號土地（下稱系爭2筆土地），
    核屬訴之追加。原告主張：追加請求分割系爭2筆土地之理
    由為基礎事實同一、不甚礙被告之防禦及訴訟之終結，因系
    爭2筆土地共有人相同，合於民法第824條第5項「共有人相
    同之數不動產」之要件，且與系爭4筆土地共有人之差別僅
    在系爭2筆土地共有人無被告陳慧雯，系爭4筆土地共有人有
    被告陳惠雯，原告追加請求分割系爭2筆土地，不甚礙被告
    之防禦及訴訟之終結，可以一次訴訟解決上開土地之共有關
    係等語，並聲明：兩造共有系爭2筆土地，應予合併分割，
    分割方法如附圖甲及附表甲2所示，並依附表甲3所示之金額
    補償。
三、被告則以：
（一）被告陳胎祐：不同意原告訴之追加，也不同意系爭2筆土
      地分割等語。
（二）被告陳胎㨗：不同意原告訴之追加，且系爭2筆土地與系爭
      4筆土地地號不同，基礎事實不同一，原告臨時提出訴之
      追加，有礙被告防禦等語。
（三）被告陳鼎龍、陳胎軒、陳胎思、陳鼎乾、陳鼎坤、陳慧雯
      、陳鼎任、陳鼎旭：同意原告訴之追加。
（四）被告陳胎禹、陳胎祺、陳胎成、陳鼎元、陳文婷、陳文欣
      、陳岱羚未表示任何意見。
四、按民事訴訟法第255 條第1 項第2 款所稱之「請求之基礎事
    實同一」者，係指變更或追加之訴與原訴之主要爭點有其共
    同性，各請求利益之主張在社會生活上可認為同一或關連，
    而就原請求之訴訟及證據資料，於審理繼續進行在相當程度
    範圍內具有同一性或一體性，得期待於後請求之審理予以利
    用，俾先後兩請求在同一程序得加以解決，避免重複審理，
    進而為統一解決紛爭者即屬之（最高法院100 年度台抗字第
    716 號裁定意旨參照）。又判斷是否合於民事訴訟法第255
    條第1 項第2 款請求之基礎事實同一，應考慮被告之防禦權
    是否受到不利益及在訴訟之過程，准予為訴之變更、追加後
    ，原來已經進行過之訴訟資料與證據資料，有無繼續使用之
    可能性及價值。本件原告起訴係請求分割系爭4筆土地，而
    追加部分則係請求分割系爭2筆土地，上開土地雖為相鄰土
    地，此有上開土地之地籍圖及原告所提附圖甲在卷可參（見
    本院卷第173、186-1頁），惟系爭2筆土地共有人為何人，
    並未見原告提出土地登記第一類謄本，而無從認定與系爭4
    筆土地共有人是否相同及是否符合合併分割之要件；況且，
    系爭4筆土地與系爭2筆土地之分割請求權各別，分割方案亦
    各不同，難謂請求之基礎事實同一，是原告前揭主張並不足
    採。又原告於起訴後，兩造經多次書狀交換，並確認各自所
    提分割方案，原告於本院110年11月15日履勘前，突然於110
    年11月9日為訴之追加，並臨時提出分割方法如附圖甲及附
    表甲2所示，並依附表甲3所示之金額補償，致須於履勘當日
    交付原告所提民事追加起訴狀予到場之被告，其餘未到場之
    被告則另以郵寄送達，此舉確實對被告造成突襲，而有礙被
    告之防禦，對被告顯不公平；且原告非主張系爭4筆土地與
    系爭2筆土地合併分割，而係分別主張原物分割，足認並無
    以同一訴訟請求裁判分割系爭2筆土地之必要。再者，原分
    割共有物之訴已經進行過之訴訟資料與證據資料，於判斷本
    件追加之訴有無理由時，無繼續使用之可能性及價值，尚需
    另就原告主張之追加之訴為證據調查及提出分割方案，若准
    許其追加，徒使本件訴訟延滯，而有礙訴訟之終結。是原告
    之追加聲明核與首開法條意旨不符，為不合法，應予駁回。
五、爰依民事訴訟法第249 條第1 項第6 款、第95條、第78條，
    裁定如主文。
中　　華　　民　　國　　110 　年　　12　　月　　22　　日
                  民事第二庭    法  官  呂如琦
正本係照原本作成。
如不服本裁定應於送達後10日內向本院提出抗告狀，並繳納抗告
費新臺幣1000元。
中　　華　　民　　國　　110 　年　　12　　月　　23　　日
　　　　　　　　　　　　　　　　書記官  王志成